臺灣彰化地方法院員林簡易庭小額民事判決
110年度員小字第75號
原      告  日盛國際商業銀行股份有限公司

法定代理人  黃錦瑭  


訴訟代理人  黃煜翔  
被      告  財政部國有財產署中區分署（即被繼承人陳復滄


法定代理人  趙子賢  
訴訟代理人  李曉玫  
複  代理人  李鴻良  
上列當事人間請求清償信用卡消費款事件，本院於民國110年3月
26日言詞辯論終結，茲判決如下：
    主    文
被告應於管理被繼承人陳復滄之賸餘遺產範圍內給付原告新臺幣
肆萬貳仟壹佰參拾參元，及自民國一○五年三月六日起至清償日
止，按年息百分之十四點九九計算之利息。
原告其餘之訴駁回。
訴訟費用新臺幣壹仟元由被告於管理被繼承人陳復滄之賸餘遺產
範圍內負擔。
本判決第一項得假執行。但被告如以新臺幣肆萬貳仟壹佰參拾參
元為原告預供擔保，得免為假執行。 
    事實及理由
一、原告於起訴時，原以「財政部國有財產署中區分署彰化辦事
    處」為被告，因政府組織改造，財政部國有財產署組織法於
    民國102年1月1日施行後，辦事處為分署之派出單位，無獨
    立之預算及機關印信，不具備當事人能力，自應以「財政部
    國有財產署中區分署」為權利義務歸屬主體，而被告國有財
    產署中區分署於審理中以陳報狀陳明上情，應屬聲明承受訴
    訟，自應予准許。
二、原告主張：訴外人陳復滄於94年間向原告申請並經原告核發
    信用卡使用，陳復滄則依約應於翌月繳款截止日前清償，然
    陳復滄未依約繳款，嗣於95年間與原告為債務協商並成立，
    約定自95年11月起，分80期，年息9.88%，於每月10日以新
    臺幣(下同)13,206元依協商約定履行繳款，但陳復滄僅繳款
    至96年6月9日即未再清償所欠款項，原告依協商之加速條款
    並恢復原所訂契約之約定，請求清陳復滄清償原積欠原告之
    債務。而陳復滄死亡後，被告為陳復滄遺產管理人，自應於
    管理陳復滄之遺產範圍內清償陳復滄積欠原告之款項，爰依
    信用卡契約法律關係，依法提起本訴，並聲明：被告應於管
    理被繼承人陳復滄之賸餘遺產範圍內給付原告42,133元，及
    自96年6月10日起至104年8月31日止，按年息20%計算之利息
    ，及自104年9月1日起至清償日止，按年息14.99%計算之利
    息。
三、被告則以：本件利息已逾時效。另被告已陳報法院其遺產管
    理人職務已執行完畢，且陳復滄已無其他遺產可清償積欠原
    告之債務等語，並聲明：原告之訴駁回。
四、本院之判斷：
  ㈠原告主張陳復滄申辦信用卡使用，且尚積欠原告本金42,133 
    元及利息，而陳復滄於96年4 月25 日死亡，其繼承人均拋
    棄繼承，經本院裁定財政部國有財產局臺灣中區辦事處彰化
    分處為陳復滄之遺產管理人等節，業據原告提出台幣客戶基
    本資料、債務協商協議書、無擔保債務還款計畫、卡號基本
    資料查詢、信用卡申請書、信用卡約定條款、帳單資料、本
    院家事法庭函等件為證，而被告對此僅為上開抗辯，自堪信
    原告此部分主張為真正。
  ㈡按遺產管理人之職務如左：三、聲請法院依公示催告程序，
    限定1 年以上之期間，公告被繼承人之債權人及受遺贈人，
    命其於該期間內報明債權及為願受遺贈與否之聲明，被繼承
    人之債權人及受遺贈人為管理人所已知者，應分別通知之；
    被繼承人之債權人或受遺贈人，不於第1179條第1 項第3款
    所定期間內為報明或聲明者，僅得就賸餘遺產，行使其權利
    ，民法第1179條第1 項第3 款、第1182條分別定有明文。
    是以，於遺產管理人向法院聲請公示催告程序後，非為遺產
    管理人所知之被繼承人債權人或受遺贈人，即應於公示催告
    期限內申報債權，然如未於公示催告期限內申報債權，債權
    人仍得就賸餘遺產行使權利，並非債權即歸於消滅。本件  
    原告縱使未於公示催告期間末日前向被告申報債權，但原告
    之債權並不因此消滅，仍得就陳復滄之賸餘遺產行使權利，
    則本件原告請求於被告管理陳復滄之賸餘遺產範圍內行使權
    利，即為法之所許。是原告主張被告應於管理陳復滄之賸餘
    遺產範圍內清償陳復滄所積欠之款項，洵為有據。至被告抗
    辯陳復滄已無遺產可清償云云，此屬執行有無效果之問題，
    與原告是否得提起本件訴訟無關。
　㈢再被告另辯稱其已向法院申報執行遺產管理人職務完畢，並
    提出本院函文為證，然被告在管理陳復滄遺產事務尚未完全
    處理完畢前，其遺產管理人職務仍然存在。是被告雖已向本
    院陳報遺產管理人執行職務完畢，然因尚有陳復滄之遺產事
    務尚未處理完畢，故被告仍應依規定執行遺產管理人之職務
    。
  ㈣又按請求權，因15年間不行使而消滅，但法律所定期間較短
    者，依其規定；利息、紅利、租金、贍養費、退職金及其他
    1年或不及1年之定期給付債權，其各期給付請求權，因5年
    間不行使而消滅；時效完成後，債務人得拒絕給付，民法第
    125條、第126條、第144條第1項分別定有明文。而原告自承
    被告自96年6月9日起即未履行繳款義務，是本件借款請求權
    應自被告最後繳款時間即96年6月9日前某時承認債務時起算
    ，而原告係於110年3月5日向本院起訴請求清償本件債務，
    此有民事起訴狀上本院收文章戳可稽，是105年3月5日前之
    利息請求權，已逾5年之時效期間，因時效而消滅，被告即
    取得拒絕履行該部分利息之抗辯權，經被告為時效之抗辯後
    ，原告僅能請求自105年3月6日起之利息。
五、綜上，原告依信用卡契約之法律關係，請求被告於管理被繼
    承人陳復滄之賸餘遺產範圍內給付如主文第1項所示之本金
    、利息有理由，應予准許；逾此範圍之請求，為無理由，應
    予駁回。
六、本件原告勝訴部分係依小額程序所為被告敗訴之判決，依民
    事訴訟法第436條之20規定，應依職權宣告假執行，並依同
    法第392條第2項規定，依職權宣告被告如預供擔保後，得免
    為假執行。
七、按各當事人一部勝訴、一部敗訴者，其訴訟費用，由法院酌
    量情形，命兩造以比例分擔或命一造負擔，或命兩造各自負
    擔其支出之訴訟費用，民事訴訟法第79條定有明文。本件原
    告之訴一部為有理由、一部無理由，本院審酌原告敗訴部分
    係有關於利息起算日部分，認第一審訴訟費用全數由被告於
    管理被繼承人陳復滄之賸餘遺產範圍內負擔為適當。經查本
    件訴訟費用為原告繳納的第一審裁判費1,000元，因此，本
    院一併確定被告應該負擔的訴訟費用額為1,000元。
中    華    民    國   110    年    4   月        9   日
                  臺灣彰化地方法院員林簡易庭
                          法  官  楊鑫忠
以上正本係照原本作成。
如對本判決不服，得於送達後20日內以判決違背法令為理由，向
本院提起上訴狀(須附繕本)。
中    華    民    國   110    年    4   月      9   日
　　　　　　　　　　　　　書記官  張清秀